ACORDAO-COMPLETO-2351924

ACÓRDÃO DE RELAÇÃO

ACÓRDÃO DE RELAÇÃO 3285/2019 ATA 15/2019 - SEGUNDA CÂMARA

Acórdão 3285/2019-TCU-Segunda Câmara
	Considerando que tratam os autos de tomada de contas especial instaurada pelo Conselho Nacional de Desenvolvimento Científico e Tecnológico (CNPq) em desfavor da Sra. Márcia Helena Veleda Moita (falecida) , diante da omissão no dever de prestar contas dos recursos federais repassados por força do Termo de Concessão e Aceitação de Apoio Financeiro a Projeto de Pesquisa firmado, em 19/12/2009, sob o valor de R$ 100.807,80 para a concessão de auxílio ao desenvolvimento do projeto intitulado "Alternativas Logísticas para o Escoamento da Produção do Polo Industrial de Manaus/AM" em conformidade com o Edital MCT/CNPq/CT-Aquaviário 8/2009, tendo a vigência do projeto sido fixada para o período de 24/12/2009 a 23/3/2013;
	Considerando que, ao apreciar o feito, a 2ª Câmara do TCU prolatou o Acórdão 1.278/2015 (Peça 15) no sentido de considerar revel a Sra. Márcia Helena Veleda Moita e de condená-la em débito e em multa, além de conceder a prévia autorização para o pagamento da dívida em 36 parcelas mensais e sucessivas, com a atualização monetária até a data da quitação;
	Considerando que a Procuradoria da República no Estado do Amazonas encaminhou o documento com a informação de a Sra. Márcia Helena Veleda Moita ter falecido em 2013, tendo sido realizada, então, a citação dos sucessores (Peças 34-36, 38-40, 44) , e, assim, a Sra. Marlene Veleda Moita e o Sr. Saulo Paulo Almeida Moita (herdeiros: mãe-pai, casados em regime de comunhão universal de bens) apresentaram as suas alegações de defesa por meio do correspondente representante legal (Peças 41, 45-46) ;
	Considerando que, posteriormente, após a consulta ao Sisobi, constatou-se o falecimento do Sr. Saulo Paulo Almeida Moita em 4/12/2017 (Peça 59) , tendo a Sra. Marlene Veleda Moita passado a figurar como a única sucessora nos presentes autos;
	Considerando que o falecimento da Sra. Márcia Helena Veleda Moita ocorreu antes do vencimento do prazo para apresentar a prestação de contas, mas durante a vigência do projeto, dificultando a caracterização da irregularidade, ante a inexigibilidade de conduta diversa, até porque, ao término do prazo para a prestação de contas, a responsável já se teria falecido, não tendo a possibilidade de antever essa situação para antecipar a aludida prestação de contas;
	Considerando que a defesa da última sucessora ficou evidentemente prejudicada pelo falecimento da responsável antes do término do prazo para a prestação de contas, ante a notória dificuldade de reunir toda a documentação necessária à comprovação dos correspondentes dispêndios;
	Considerando que, em face do aludido falecimento, a unidade técnica suscitou a possibilidade de as contas serem anunciadas como iliquidáveis, com o arquivamento do presente processo, nos termos dos arts. 20 e 21 da Lei nº 8.443, de 1992;
	Considerando, no entanto, que, tendo o aludido falecimento resultado na impossibilidade de pleno exercício da ampla defesa pelos sucessores, o TCU pode determinar o arquivamento do presente feito por falta de pressupostos para a constituição e o desenvolvimento regular do processo, nos termos do art. 212 do RITCU; 
Os Ministros do Tribunal de Contas da União, reunidos em Sessão de 2ª Câmara, ACORDAM, por unanimidade, com fundamento nos arts. 20 e 21 da Lei nº 8.443, de 1992, e nos arts. 169, inciso III, 201, § 3º, e 211, caput, e § 1º, do Regimento Interno do TCU, aprovado pela Resolução nº 246, de 2011, em determinar o arquivamento do presente feito por falta de pressupostos para a constituição e o desenvolvimento regular do processo, nos termos do art. 212 do RITCU, sem prejuízo de prolatar a determinação abaixo indicada, de acordo com os pareceres emitidos nos autos:
1. Processo TC-Processo 010.575/2014-6 (TOMADA DE CONTAS ESPECIAL) 
	1.1. Responsáveis: Marlene Veleda Moita (CPF XXX.239.500-XX) ; Márcia Helena Veleda Moita (CPF XXX.926.610-XX) e Saulo Paulo Almeida Moita (CPF XXX.787.100-XX) .
	1.2. Entidade: Conselho Nacional de Desenvolvimento Científico e Tecnológico (CNPq) .
	1.3. Relator: Ministro-Substituto André Luís de Carvalho.
	1.4. Representante do Ministério Público: Subprocurador-Geral Paulo Soares Bugarin.
	1.5. Unidade Técnica: Secretaria de Controle Externo de Tomada de Contas Especial (Secex-TCE) .
	1.6. Representação legal: Patrícia Peixoto de Araújo (OAB/RS 15.000) , representando Marlene Veleda Moita e Saulo Paulo Almeida Moita.
	1.7. Determinar que a SecexTCE envie a cópia do presente Acórdão, acompanhada da cópia do parecer da unidade técnica, ao Conselho Nacional de Desenvolvimento Científico e Tecnológico (CNPq) e à Sra. Marlene Veleda Moita, como sucessora da responsável (CPF XXX.239.500-XX) .

Segunda Câmara

Conselho Nacional de Desenvolvimento Científico e Tecnológico (CNPq).

Marlene Veleda Moita (CPF XXX.239.500-XX); Márcia Helena Veleda Moita (CPF XXX.926.610-XX) e Saulo Paulo Almeida Moita (CPF XXX.787.100-XX).

ANDRÉ DE CARVALHO

Patrícia Peixoto de Araújo (OAB/RS 15.000), representando Marlene Veleda Moita e Saulo Paulo Almeida Moita.

TOMADA DE CONTAS ESPECIAL (TCE)

Secretaria de Controle Externo de Tomada de Contas Especial (Secex-TCE).